【裁判字號】    95,重訴,20
【裁判日期】    950807
【裁判案由】    毒品危害防制條例等
【裁判全文】
臺灣板橋地方法院刑事判決              95年度重訴字第20號
公  訴  人  臺灣板橋地方法院檢察署檢察官
被      告  乙○○
選任辯護人  任鳴鉅律師
?????  郭緯中律師
被      告  甲○○
選任辯護人  賴志凱律師
?????  邱群傑律師
被      告  丁○○
選任辯護人  林長泉律師
??????徐光佑律師
上列被告因違反毒品危害防制條例等案件，經檢察官提起公訴（
95年度偵字第2940號、第2941號、第4575號、第6709號），及併
卷審理（95年度聲羈字第171 號、第133 號、第98號、95年度聲
字第1198號、第1360號、95年度偵字第10652 號、第12402 號）
，本院判決如下：
    主  文
乙○○幫助共同運輸第一級毒品，處有期徒刑柒年陸月，如附表
二編號二所示之毒品沒收銷燬之。
甲○○共同連續運輸第一級毒品，處無期徒刑，褫奪公權終身，
併科罰金新臺幣伍拾萬元，如易服勞役以與陸個月之日數比例折
算。扣案如附表一所示之物沒收；如附表二編號一、二所示之毒
品沒收銷燬；如附表四編號一所示財物沒收，如全部或一部不能
沒收時，以其財產抵償之。
丁○○共同運輸第一級毒品，處有期徒刑玖年陸月。扣案如附表
三所示之毒品沒收銷燬；如附表四編號二所示財物沒收，如全部
或一部不能沒收時，以其財產抵償之。
    事  實
一、緣另案被告萬宇翔於民國（下同）94年8 月間，在臺中市南
    屯區中和巷內之「玉德宮」內，經由乙○○之介紹而與另案
    被告鍾萬億（綽號「鍾仔」，由檢察官另案偵辦）相識，在
    其後二人言談中，萬宇翔獲悉鍾萬億與在泰國、緬甸邊境當
    地之販毒集團份子廖正雄（綽號「廖仔」，由檢察官另案偵
    辦）熟識，可由此管道低價購入大批之第一級毒品海洛因磚
    。萬宇翔遂請乙○○幫助居間由鍾萬億走私運輸管制毒品海
    洛因至臺灣地區，言明下述海洛因55又3 分之2 塊海洛因運
    輸入境臺灣後，由乙○○負責將萬宇翔之匯款單轉交予鍾萬
    億後，乙○○即可由萬宇翔處獲得新台幣（下同）2 百至3
    百萬元之報酬（尚未取得），乙○○為貪圖上述不法報酬，
    遂基於幫助運輸及走私管制之第一級毒品海洛因之犯意，居
    間幫助協調萬宇翔與鍾萬億達成共同走私運輸海洛因入境臺
    灣之犯罪協議。而萬宇翔與鍾萬億達成協議後，即於94年12
    月間進行犯罪分工，先由萬宇翔在台灣尋找買家籌湊購毒資
    金，鍾萬億則赴中國大陸地區轉至泰國與廖正雄接洽運輸毒
    品事宜。待廖正雄在泰國、緬甸邊境購得海洛因後，鍾萬億
    與萬宇翔所委託之另案被告王俊鵬（綽號阿鵬，由檢察官另
    案偵辦），則搭機至中國大陸再轉赴泰國與廖正雄會合。而
    廖正雄除與鍾萬億合作外，另與甲○○及高雄地區某真實姓
    名、年籍不詳綽號「蚊子」之成年男子合作，共謀自泰國走
    私運輸海洛因入境臺灣先後遂行下列犯罪：
二、94年12月間，甲○○、廖正雄在泰國清邁地區，二人基於走
    私運輸第一級毒品海洛因之概括犯意聯絡及走私運輸制式手
    槍與子彈入境臺灣之犯意聯絡，協議甲○○可獲得130 萬報
    酬（此報酬款先行支付予廖正雄），而由甲○○出面約定以
    每1 塊海洛因磚泰銖1 萬元代價委託綽號「勇仔」泰籍成年
    男子代其在泰國以傢俱木製品名義報關，甲○○則以其可獲
    報酬中之30萬元代價委託在臺灣地友人丙○○代覓人頭取貨
    ；丙○○則與甲○○共同基於走私運輸第一級毒品海洛因及
    制式手槍、子彈入境臺灣之犯意聯絡，丙○○在臺灣則尋得
    不知情之陳燦輝為人頭領貨人後通知甲○○，甲○○即將19
    塊海洛因磚毒品（驗後淨重6763.92 公克，純度79.82%，空
    裝裝總重291.65公克）及具殺傷力之美國COLT廠製DETECTIV
    E SPECIAL 型口徑0.38吋之制式轉輪手槍乙枝及具殺傷力口
    徑0.38吋之制式子彈22發夾藏於傢俱裝於木質儲藏櫃內自泰
    國曼谷起運，於95年1 月25日自臺中港入境臺灣地區報關，
    待不知上情之陳燦輝（另由檢察官為不起訴處分）至臺中市
    ○區○○街118 號欲辦理領貨時，為調查局調查員當場逮捕
    ，並於放置於台中港中國貨櫃場內之上述木質儲藏櫃（報關
    行：中興報關行；報單號碼DA/95/F216/ 0259）內搜索查獲
    上開毒品及槍彈（經取樣鑑定試射其中子彈3發）。
三、於94年12月間，甲○○、鍾萬億與廖正雄在泰國清邁地區，
    由甲○○出面約定以每1 塊海洛因磚泰銖1 萬元代價委託綽
    號「勇仔」泰籍男子代其在泰國以傢俱木製品名義報關，嗣
    由與其二人有走私運輸海洛因犯意聯絡之王俊鵬夾藏55又3
    分之2 塊海洛因磚之毒品於傢俱內裝櫃自泰國曼谷起運，萬
    宇翔則基於其與鍾萬億、廖正雄之共同走私及運輸毒品海洛
    因犯意聯絡，在臺灣利用不知上情之塗俊福（由檢察官為不
    起訴處分）提供身分證為人頭領貨人。嗣於運輸至臺中港走
    私入境後，為刑事警察局會同臺中關稅局海關人員，於95年
    2 月3 日上午10時許在臺中港萬海貨櫃場，倉單編號：DA-9
    5F0000000 號貨櫃內搜索起獲夾藏於傢俱內之海洛因磚55又
    3 分之2 塊（驗後淨重19723.42公克，純度72.61%，空包裝
    總重792.96公克），警方查扣毒品後，循線於當日下午3時
    許，在臺中市○○區○○路2 段178 之15號乙○○住處拘提
    居間幫助鍾萬億、萬宇翔完成上述走私運輸海洛因入境臺灣
    之乙○○到案。
四、另廖正雄在泰國清邁地區，與在高雄市綽號「蚊子」成年男
    子共同基於走私運輸第一級毒品海洛因之犯意聯絡，由綽號
    「蚊子」成年男子在臺灣以150 萬元代價委託丁○○代覓人
    頭取貨；丁○○實際取得30萬元報酬後，則與綽號「蚊子」
    男子共同基於走私運輸第一級毒品海洛因之犯意聯絡，丁○○在臺灣則向不知上情之林志豪收購身分證（為檢察官予以
    不起訴處分），並以林志豪名義擔任領貨人，廖正雄即將75
    塊海洛因磚（驗後淨重24123.33公克，純度75.86%，空包裝
    總重4389.82 公克）夾藏於傢俱內裝櫃自泰國曼谷起運自基
    隆港走私入境臺灣，於94年2 月3 日18時30分許，為刑事警
    察局會同基隆關稅局海關人員，在基隆港長春貨櫃場，自倉
    單編號：AE-0000000000 號貨櫃夾藏傢俱內，搜索起獲上述
    海洛因磚75塊，查扣毒品後，循線於同年3 月18日晚上7 時
    40分許，在屏東縣長治鄉○○○街60巷1 號拘提丁○○到案
    。
五、案經臺灣板橋地方法院檢察署檢察官指揮法務部調查局北部
    機動組暨內政部警政署刑事警察局移送臺灣板橋地方法院檢
    察署檢察官偵查起訴。
    理  由
甲、認定事實之理由
壹、被告乙○○部分：
一、訊據被告乙○○於本院審判中對上述幫助運輸毒品海洛因之
    犯罪事實為認罪之陳述，至其辯護人雖一度為被告之利益抗
    辯稱：本件由甲○○走私運輸入境而為警查獲之毒品海洛因
    磚均與被告乙○○無關，有甲○○於審判中證詞可憑，因幫
    助犯之成立須以正犯成立犯罪為前提，故無正犯實施犯罪，
    被告乙○○無從成立幫助犯，被告乙○○之自白顯與事實不
    合，不得作為犯罪之證據云云。
二、惟查：針對萬宇翔於民國94年8 月間，在臺中市南屯區中和
    巷內之「玉德宮」內，經由被告乙○○之介紹而與鍾萬億相
    識，在其後二人言談中，萬宇翔獲悉鍾萬億與在泰國、緬甸
    邊境當地之販毒集團份子廖正雄熟識，可由此管道低價購入
    大批之第一級毒品海洛因。萬宇翔遂請被告乙○○居間協調
    由鍾萬億走私運輸管制毒品海洛因至臺灣地區，言明待海洛
    因55又3 分之2 塊海洛因運輸入境臺灣後，由被告乙○○負
    責將萬宇翔之匯款單轉交予鍾萬億後，被告乙○○即可由萬
    宇翔處獲得2 百至3 百萬元之報酬，被告乙○○為貪圖上述
    不法報酬，遂基於幫助運輸及走私管制之第一級毒品海洛因
    之犯意，居間幫助協調萬宇翔與鍾萬億達成共同走私運輸海
    洛因入境臺灣之犯罪協議，而刑事警察局會同臺中關稅局海
    關人員，於95年2 月3 日上午10時許在臺中港萬海貨櫃場，
    倉單編號：DA-95F0000000 號貨櫃內搜索起獲夾藏於傢俱內
    之海洛因磚55又3 分之2 塊（驗後淨重19723.42公克）之事
    實：
（一）被告乙○○於警詢中坦稱：「（你與綽號『鍾仔』如何認
      識？認識多久？交情如何？通常為何事聯絡？）我是經我
      國中同學陳元榮介紹在大陸雲南省昆明地區認識的，認識
      至今有2 、3 年了，交情普通，這幾天聯絡是因為綽號『
      鍾仔』男子準備走私一批海洛因毒品入境，我一位綽號『
      黑仔』的朋友正好有意願購買大批毒品，『黑仔』跟『鍾
      仔』不認識，遂透過我跟鍾仔聯絡牽線。（『鍾仔』何時
      告知你要走私毒品入境？）大約逾95年1 月中旬左右。（
      『鍾仔』欲走私海洛因毒品數量為何？你有否居間賺取酬
      庸？）55塊海洛因磚，『黑仔』答應我事成後會給我3 百
      萬元佣金。（你稱你是扮演中間人角色賺取佣金毒品買賣
      雙方如何金錢交易？你有無經手毒品貨款？）買主都是自
      己找人攜帶美金至泰國兌換泰幣，以泰幣在當地交易，貨
      款部分我從未經手。」「（你前後仲介幾次毒品買賣？）
      1 次，就是被貴單位查獲這次。（你於今〈95〉年2 月5
      日第二次調查筆錄中供稱同年2 月4 日為本局查獲之55塊
      海洛因磚是因為你知悉『鍾仔』準備走私海洛因毒品，你
      一位綽號『黑仔』友人正巧有意願購買，遂透過你向「鍾
      仔』購買，現警方問你，『鍾仔』為何要向你透露欲走私
      海洛因毒品計畫？）是因為我知道『黑仔』跟『鍾仔』之
      前就聯絡過要走私海洛因毒品，1 月25日左右調查局在台
      中港查獲19塊海洛因磚及制式手槍，翌〈26〉日我就與『
      鍾仔』聯絡詢問此事，『鍾仔』才跟我說被查獲的並不是
      『黑仔』的貨，『黑仔』的貨有55塊。（所以這55塊海洛
      因磚與你並無關聯？）是的。（註：警方進而質問：你於
      今〈95〉年2 月5 日第二次調查筆錄中供稱『黑仔』跟『
      鍾仔』並不認識，為何現在又稱你與55塊海洛因磚無關聯
      ？）當初『黑仔』跟『鍾仔』原本是不認識的大約在半年
      前，我在台中市南屯區中和巷內的寺廟『玉德宮』介紹他
      們兩人認識，聊天時『鍾仔』自稱在大陸雲南省做生意，
      『黑仔』聽到『雲南省』即聯想到對方有可能在走私海洛
      因毒品，後來才問我能不能找『鍾仔』幫忙走私毒品入境
      。（你於前述筆錄稱與本案無關聯，為何於第二次調查筆
      錄中供稱是成之後『黑仔』會給你新台幣300 萬酬庸？請
      解釋）是因為我先從『黑仔』那裡得知他與『鍾仔』準備
      走私海洛因毒品，我隨即與「鍾仔』聯絡問及此事，『鍾
      仔』才說事成後會交代『黑仔』給我兩、三百萬。（如你
      所說你只是扮演介紹人角色，為何能抽取兩、三百萬元酬
      庸？）可能是因為利潤高他們才會答應給我這麼多。（『
      黑仔』為何要告知你渠等準備走私海洛因毒品計畫？）因
      為『黑仔』怕購買毒品得錢會被『鍾仔』黑吃黑，才會先
      跟我言明在先，問我『鍾仔」人格如何？可不可靠。（你
      於1 月25日20時20分許與『鍾仔』聯絡，對方你單收到了
      沒？）是指何意？』該張單子記載有『鍾仔』帳號是要等
      到毒品安全抵台交到貨主『黑仔』手上時，『黑仔』會將
      款項匯至該帳戶，那55塊裡面有35塊是『黑仔』的，17塊
      是『鍾仔』的，剩下3 塊是泰國『老仔』的，『鍾仔』是
      透過我將單子交給『黑仔』。」（見95年度偵字第2941號
      偵查卷第7 至10、141 至143 頁警詢筆錄）。
（二）被告乙○○於偵訊中供稱：「（該批貨何人所有？）有黑
      仔35塊，鍾仔20塊。（鍾仔、黑仔彼此認識？）認識，是
      我介紹他們彼此認識，約在半年前，我在宮內介紹。（介
      紹他們認識當時有無提到要進貨？）沒有，可能是黑仔，
      也可能是鍾仔叫「阿祥」（指被告甲○○）過去。我知道
      他們可能在一星期內完成，卻不知道該貨拖到1 個月，該
      批貨報關在1 月27日，當時拖到黑仔才找我，問鍾仔為何
      拖那麼久。（該批貨進來，何人要付你200-300 萬元？）
      當時黑仔要進貨，叫我聯絡鍾仔他說事成後，給我200-30
      0 萬元，處理張錫銘事件，當時我欠外面的錢週轉之用。
      （跟張錫銘250 萬元關係？）因為張錫銘綁票我約1 年多
      前，他勒索我250 萬元，當時我叫我太太借錢，該筆錢未
      處理，所以才答應黑仔鍾仔幫他們聯繫，來賺佣金。（泰
      國老仔認識否？）我不認識，只知道他姓廖（指廖正雄）
      。」「（黑仔收到貨，錢由何人付給鍾仔？）當時鍾仔給
      我匯款單，說黑仔收貨後再將匯款單匯錢過去給他。（提
      示95偵4575卷，何人是黑仔？）編號3 是黑仔（指萬宇翔
      ，4 號是鍾仔（指鍾萬億）。（你匯款要匯給誰？）鍾仔
      當時在大陸他叫我朋友傳真有關匯款單帳號，要我拿該單
      給黑仔。」「（認識甲○○？）不認識。」「（2 月3 日
      上午10點，台中港萬海貨櫃場倉單DA-95F0000 000號查獲
      海洛因20.548公斤，該貨何人接洽？）是我接洽。（經過
      ？）1 月中旬，綽號黑仔透過我認識鍾仔男子，由我介紹
      ，鍾透過泰國綽號「老兄」出貨，臺灣由「黑仔」派「阿
      祥」，「阿祥」再派人去負責接貨。」「（何時進貨？）
      鍾仔會告訴我，我只負責鍾仔。（貨進來後由何人接手？
      ）阿祥會叫人接貨，之後由黑仔接手。（你負責何事？）
      我負責接洽黑仔跟鍾仔。（你匯進來時會通知黑仔？）他
      們自己會聯絡。（該批貨有無你的東西？）沒有。（該批
      貨如何分配？）鍾仔17，老兄3 ，黑仔35。（你代價為何
      ？）黑仔說做成，會給我200-300 萬。」（見95年度偵字
      第2941號偵查卷第45、46、157 、158 、196 、197 頁、
      95 年 度偵字第80頁背面、81頁偵訊筆錄）。
（三）於本院羈押訊問時供稱：「被查獲的海洛因是鍾萬億進的
      ，不是我幫他帶的，我是中間人，貨是我接的，但另外兩
      個人我都不認識，我是介紹買主與賣主認識，所以貨不是
      我接的，我介紹阿祥、黑仔、鍾仔認識，因為我在廟裡上
      班，我介紹阿祥、黑仔、鍾仔認識買海洛因，鍾仔就是鍾
      萬億，他的年籍我不清楚，我是在家裡警察到我家裡找我
      ，我介紹黑仔、鍾仔認識做這個海洛因買賣他們說如果成
      了要包個紅包給我，海洛因何時到，我都不知道，去領貨
      的人也不是我警察說從監聽譯文知道我與鍾仔通電話，我
      已經3 、4 年沒有出國。黑仔是在我廟裡認識，我介紹鍾
      仔給他認識，鍾仔住在大陸黑仔我不知道他住哪裡。」（
      見本院95年度聲羈字第98號卷第4 頁）
（四）被告甲○○於本院審判時供稱：「（是否認識萬宇翔、乙○○、鍾萬億、廖正雄等人？）我不認識乙○○，其他的
      人我都認識。（你知否你所認識的萬宇翔、鍾萬億、廖正
      雄等人的綽號為何？）萬宇翔叫黑仔、鍾萬億叫鍾仔、廖
      正雄叫老哥，也是有叫他廖仔。（本件被起訴的從基隆港
      被查獲的20塊海洛因磚、自台中港入境的19塊海洛因磚及
      手槍、台中港的55又3 分之2 塊海洛因磚、基隆港的75塊
      海洛因磚，這幾次當中，你有無參與？）基隆港的20塊、
      台中港的19塊海洛因磚、手槍、55 又3分之2 塊有參與，
      但是基隆的75塊我不知道。」
（五）而內政部警政署刑事警察局據報會同臺中關稅局海關人員
      ，於95年2 月3 日上午10時許在臺中港萬海貨櫃場，倉單
      編號：DA-95F0000000 號貨櫃內搜索起獲自泰國曼谷走私
      運輸至臺灣地區之夾藏於傢俱之海洛因磚55又3 分之2 塊
      等情，有聯邦起重行送貨單、進口報單（見95年度偵字第
      29 40 號偵查卷第23頁）、進口報單、提貨清單、臺中關
      稅局扣押貨物/ 運輸工具收據及搜索筆錄可憑（見95年度
      偵字第29 40 號偵查卷第23、28至29、35頁、第49頁）。
      而上開海洛因磚經送請法務部調查局鑑定後，確認含第一
      級毒品海洛因成分，合計淨重19723.42公克（空包裝總重
      792.96公克，純度72.61 ﹪，純質淨重14321.18公克），
      此有法務部調查局95年4 月6 日調科壹字000000000 號鑑
      定通知書1 紙可憑。此鑑定通知書雖為鑑定機關所屬人員
      於審判外之書面陳述，而除法律有規定者外，不得作為證
      據（見刑事訴訟法第159 條第1 項），然鑑定之經過及其
      結果，應命鑑定人以言詞或「書面」報告，刑事訴訟法第
      20 6條第1 項亦規定甚明，是鑑定人以書面為鑑定報告提
      出於法院，依刑事訴訟法第159 條第1 項立法理由及同法
      第206 條第1 項規定，即具有證據能力。又法院或檢察官
      得囑託醫院、學校或其他相當之機關、團體為鑑定，或審
      查他人之鑑定，並準用第203 條至第206 條之1 之規定，
      刑事訴訟法第208 條第1 項亦定有明文。依此，檢察官對
      於偵查中之案件，認須實施鑑定者，固應就具體個案，選
      任鑑定人或囑託鑑定機關（團體）為之；但對於司法警察
      機關調查中之案件，或有量大或急迫之情形，為因應實務
      之現實需求，如檢察官針對該類案件之性質，例如：查扣
      之毒品必須檢驗其成份、對於查扣之槍砲彈藥必須檢驗有
      無殺傷力等，認為當然有鑑定之必要者，基於檢察一體原
      則，得由該管檢察長對於轄區內之案件，以事前概括選任
      鑑定人或囑託鑑定機關（團體）之方式，俾便轄區內之司
      法警察官、司法警察對於調查中之此類案件，得即時送請
      事前已選任之鑑定人或囑託之鑑定機關（團體）實施鑑定
      ，該鑑定人或鑑定機關（團體）亦應視同受承辦檢察官所
      選任或囑託而執行鑑定業務，其等出具之書面鑑定報告應
      屬刑事訴訟法第206 條第1 項所定之傳聞例外，當具有證
      據能力。從而本件扣案海洛因，既均經由查獲之司法警察
      機關依先前轄區檢察署檢察長事前概括囑託鑑定機關即法
      務部調查局之方式逕自送請鑑定，該局出具之鑑定通知書
      即具有證據能力，而得為本案之證據。
（六）由上事證，被告乙○○有關前述伊介紹萬宇翔與鍾萬億相
      識，進而基於幫助犯意居間協調使其二人得以基於共同走
      私運輸毒品入境臺灣地區犯意聯絡而遂行犯罪之自白及認
      罪陳述之真實性係有客觀之佐證，且核與事實相符，非如
      辯護人所言欠缺補強證據而與事實不符。雖被告甲○○審
      判中供稱其與乙○○並不相識，亦不知該批海洛因磚55又
      3 分之2 塊在臺灣之貨主為何人云云，然依修正前刑法第
      30條第1 項但書規定，縱他人不知幫助之情，該幫助者亦
      可成立幫助犯。而走私運輸毒品海洛因之犯罪具有高度風
      險性，為避免為警查獲，犯罪集團份子基於主謀者之犯罪
      籌劃進行各階段犯罪之分工，被告甲○○、乙○○因此而
      互不相識，且不知其所擔任之角色，並未悖於事理，被告
      甲○○與鍾萬億間就走私運輸上開海洛因磚既有行為分擔
      實施，而鍾萬億又係承其與萬宇翔之犯意聯絡而走私運輸
      毒品海洛因磚入境既遂，萬宇翔即為本件海洛因磚55又3
      分之2 塊之貨主，復經被告乙○○供承在案，被告甲○○
      與鍾萬億、鍾萬億與萬宇翔間具有走私運輸第一級毒品犯
      罪之共犯結構關係，被告乙○○居間幫助鍾萬億、萬宇翔
      促成走私運輸毒品之犯罪完成，其所為自亦成立幫助犯無
      誤，辯護人所辯無從援為被告乙○○有利之認定，本件事
      證明確，被告乙○○犯行堪以認定。
貳、被告甲○○部分：
一、訊據被告甲○○對於本件連續走私運輸毒品海洛因、制式轉
    輪手槍及子彈而為警查獲之客觀事實雖不爭執，惟否認其為
    共同正犯，辯稱：其只是幫忙報關領取報酬而已；辯護人為
    其辯稱：被告甲○○係基於幫助犯意而為犯罪構成要件以外
    之行為，至於走私運輸制式轉輪手槍及子彈部分，被告甲○○則辯稱其事先並不知情云云。
二、經查：
（一）被告甲○○於警詢中供稱：「大約在去年94年10月底我有
      去泰國找我女友玩時，透過當地三輪車司機認識當地廖先
      生（指廖正雄），回國後在12月分左右（大家稱呼他『老
      大』）打電話給我，說泰國那裡有事情要我過去幫忙，過
      去幫忙的話，會有一塊海洛因磚（約350 公克）1 萬元泰
      銖之代價給我，在12月中旬左右我過去時，『鍾仔』（指
      鍾萬億）、『阿鵬』（指王俊鵬）、『阿猴』就已在泰國
      清邁一家飯店那裡與我會合，『廖仔』也有在那裡，伊『
      廖仔』就講『鍾仔』有20及55塊海洛因磚（註：該20塊海
      洛因磚未查獲）要運回臺灣，要我協助幫忙及報關，這當
      中廖仔又問我台灣是否找到人頭，我於是用泰國電話打電
      話回來問丙○○能否找到人頭，電話中我有跟丙○○說明
      走私毒品。丙○○跟我講找到了人頭後，廖仔又我說要再
      託我走私一批19塊海洛因及1 枝槍，他跟我這批貨的貨主
      是台中豐原那裡的人，貨收到之後打電話給他（指廖仔）
      ，廖仔會派人過來拿。」「（據你所稱，第一批走私來台
      之20塊海洛因磚，其在台貨主為何人？該次走私過程你負
      責何種工作？）臺灣貨主我不知道，我知道在基隆港進來
      ，領件人我不知道，我記得收件人地址在臺北土城；20塊
      裝箱是『阿鵬』〈國人〉，我及阿勇〈泰國人〉是負責幫
      他找報關行，報單資料是阿猴提供的。」（見95年度偵字
      第45 75 號偵查卷第7 頁）「（該批19塊海洛因磚之代價
      為何？）代價為2 塊海洛因磚之市價〈1 塊以65萬元新台
      幣〉，合計130 萬，錢由貨主支付廖仔，我再向廖仔拿。
      」「（你有否取得前述之走私代價金130 萬元？）沒有。
      」「（警方之前於2 月3 日在台中港區查獲之56塊海洛因
      磚，是否即為你前述廖仔要你走私之海洛因磚55塊？）是
      。」（見95年度偵字第4575號偵查卷第8 頁）「（多出1
      塊係出自何處？）是鍾仔在那裡用剩下的，要我順便運回
      來。」「（該批55塊毒品之在台貨主為何？你負責何種工
      作？）阿鵬是負責裝箱領貨人資料是鍾仔提供給阿鵬，我
      和阿勇幫他找報關行，我有看到是寄台中縣太平，收件人
      名字寫英文。真正貨主我不知道。」「（經警方查證該批
      19塊磚之收件人為陳燦輝，是否即為你託丙○○所到人頭
      ？）是。」「（你替廖仔等人運輸走私20及55塊海洛因磚
      所得之酬庸，是否有拿到？）20塊部分有拿到，55塊部分
      沒拿到。」（見95年度偵字第4575號偵查卷第9 頁）「（
      前述之3 批毒品是否都是由『阿鵬』所裝箱？如何裝箱？
      是否在同一天裝箱？裝箱地點是否相同？裝箱時你有無在
      場？）19塊部分是由我裝箱，20塊及55塊是由『阿鵬』裝
      箱，將海洛因磚裝在家具背面，19塊部分是裝在酒櫃底座
      ，20塊部分也是在酒櫃底座，55塊是在一個大餐桌背面底
      座，不同日期裝箱，20塊先裝，隔一天再裝19塊，時間約
      是在1 月初，55塊約再過1 星期；地點相同，在清邁1棟
      由阿勇去租的民宅內，裝箱時我沒有在場。」（見95年度
      偵字第4575號偵查卷第10頁）「（據丙○○筆錄供稱，收
      貨地址：台中市○○街118 號是否由你指示丙○○以陳燦
      輝名義租賃？）沒有，臺灣部分公司都是由丙○○負責，
      事成後我給他30萬新台幣。」「（丙○○是否負責何次之
      在台走私分工？丙○○有無實際收到酬金30萬？酬金由何
      人提供？）他只有負責19塊這1 次，有先借支十幾萬給他
      酬金由我提供，我再向『廖仔』申請。」（見95年度偵字
      第45 75 號偵查卷第11頁））「（3 次走私之海洛因毒品
      之來源？其在運輸過程為何？）由『廖仔』負責與出貨地
      緬甸聯繫，由泰國人『阿六』出面接洽緬甸苗族〈泰緬邊
      境之華裔人〉將毒品運到清邁，『阿鵬」跟『阿六』約定
      接貨地點，再到清邁市區與送貨之苗族人接貨，接到貨後
      再由『阿鵬』運到『阿勇』租的民宅內裝箱，再由『阿勇
      』找報關行將毒品以貨櫃走私方式到臺灣，從曼谷經香港
      到臺灣期間約14天。」「（『鍾仔』、『阿猴』在走私毒
      品擔任何種分工？）因為臺灣毒販與『廖仔』不熟悉，都
      是找『鍾仔』，『鍾仔』再找『廖仔』向出貨地訂貨，『
      阿猴』是『鍾仔』的小弟，『鍾仔』不在時，由『阿猴』
      頂替『鍾仔』的工作。」（見95年度偵字第4575號偵查卷
      第13頁）
（二）被告甲○○於偵訊供稱：「（綽號？）阿貴、阿祥。」「
      （調查局北機組95年1 月25日在台中港中國貨櫃港查獲手
      槍子彈等物及刑事局在95年2 月3 日上午在台中港萬海貨
      櫃場查獲海洛因磚55又3 分之2 塊，該2 次毒品運輸案有
      無參與？）有。我在泰國協助他們綽號廖仔男子鍾仔報關
      。」「（1 月25日該次提貨人陳燦輝，是否你找的人頭？
       ）那是丙○○找的人頭。」「（有無告知丙○○1 月25
      日要接的貨為何物？）有，但陳燦輝不知情，丙○○可以
      拿30萬元陳燦輝由丙○○之付給他，該次我可以拿130 萬
      元。」「（2 月3 日該次你的代價為何？）我可以拿55萬
      元，因為這次我負責報關，1 月25日我還要負責領貨。」
      （見95年度偵字第4575號偵查卷第30頁）「（2 月3 日該
      次何人領貨？）我不知道。」「（乙○○是否認識？）不
      認識。」「（1 月25日領貨要交給誰？）廖仔會叫人來拿
      。」（見95年度偵字第4575號偵查卷第31頁）「（何時認
      識廖仔？）94年10月間。」「（廖仔如何託你運輸海洛因
      回臺灣？）94年12月間他打電話給我，叫我去泰國清邁幫
      他，我到泰國時，鍾仔（指鍾萬億）、阿猴、阿鵬（指王
      俊鵬）都在那邊，他們請我做報關，因為我認識當地報關
      叫做阿勇之人，他們說要幫忙運輸海洛因回臺灣，代價1
      塊泰幣1 萬元。」「（他們委託幾批貨進來？）3 批，20
      塊、19塊、55塊，該3 批貨都是我在泰國報關進來。」「
      （臺灣何人領貨？）以泰國報關人名義報關，臺灣以報關
      人名義領貨，19塊該批是我自己處理，19塊該批我可以取
      得130 萬元代價。」「（19塊該批臺灣報關人如何找？）
      廖仔臨時跟我說，我打電話回臺灣叫丙○○幫忙找人。」
      （見95年度偵字第2941號偵查卷第160 頁、95年度偵字第
      2940號偵查卷第74頁反面）：「（丙○○知否運輸何物？
      ）我不知道，我當時只跟他說有夾帶東西，臺灣由他負責
      接貨，我當時答應給他30萬元。」「（丙○○何時知道裡
      面是海洛因跟槍？）海關查獲時。」「（你何時回到臺灣
      ？）95年1 月初。」（見95年度偵字第2941號偵查卷第16
      1 頁、95年度偵字第2940號偵查卷第75頁）「（當時你在
      泰國接觸有廖仔、鍾仔、阿彭？）是。」「（有無見過黑
      仔？）我回臺灣，阿彭有來找我聊天，當時有帶他老大黑
      仔，有介紹認識。我在泰國，有聽鍾仔說該貨有黑仔（指
      萬宇翔）、鍾仔、廖仔3 人所有。」（見95年度偵字第45
      75號偵查卷第57頁）
（三）被告甲○○於接受本院羈押訊問時供稱：「台中港19塊毒
      品我有參與，但基隆港的是我不知道，在偵訊中所言均實
      在。」（見本院95年度聲羈字第133 號卷第4 頁）
（四）另陳燦輝即同案被告丙○○所尋之所謂人頭提貨人接受調
      查局詢問時供稱：「（95年1 月25日你於台中市○區○○
      街118 號領取前述以你名義進口貨品之詳情為何？）那是
      與我合作的老闆張先生〈詳細姓名我不知道〉要我領的，
      大約95年1 月15日左右，張先生和我一起去惠芳房屋仲介
      公司簽約租賃台中市○區○○街118 號處所，租約1 年，
      每月租金1 萬2 仟元，張先生並當場交付1 個月的訂金及
      1 個月的租金給仲介人員及房東，張先生叫我在同月25日
      之前住進去，我是同月22日下午住進去的張先生並將門號
      為0000000000的手機交給我使用，以方便他聯繫我，到了
      1 月25日，張先生打這支行動電話給我，告訴我在美和街
      118 號等候，有家具要載運過來，叫我簽收我就等到晚上
      21時左右才有貨車載運過來，當貨車司機交貨給我，並由
      我簽收時，我就被貴組人員當場抓了。」（見95年度偵字
      第2940號偵查卷第14頁）「（張先生曾經以你名義進口物
      品次數為何？）我不知道進口次數幾次，我知道叫我接貨
      是這一次。」「（提示：聯邦起重行送貨單乙份，所示資
      料上95年元月25日之簽收人是否由你本人親自簽名？）（
      經檢視後）是的，這就是我領取張先生以我名義進口貨物
      時簽收的單子。」（見95年度偵字第2940號偵查卷第15頁
      ）於警詢中供稱：「（警方今〈3 〉日依你所供述，查獲
      涉嫌人丙○○，並將丙○○帶同你面前供你指認該丙○○
      是否就是你所稱之張先生？是否就是丙○○要你去中市○○街118 號領取海洛因磚等物品？）是的，該丙○○就是
      我所稱之張先生。是的，是丙○○叫我去領取海洛因磚等
      物品。」（見95年度偵字第2940號偵查卷第11頁）
（五）同案被告丙○○於警詢中供稱：「（台中市○○街118 號
      是否你所租的？承租人是誰？）當初是我帶陳燦輝去租的
      。陳燦輝。」「（台中市○○街118 號何時帶陳燦輝去租
      ？租金多少？當初合約租期多久？付款多少錢？）今年1
      月14、15號左右，1 個月1 萬2 仟元新台幣。合約1 年，
      當時付押金2 個月、租金1 個月。合計3 個月連同給仲介
      公司仲介費6000元，總計42000 元。」、「（你帶陳燦輝
      租台中市○○街118 號，費用何人提供？）甲○○提供。
      」（見95年度偵字第2940號偵查卷第6頁）「（為何甲○○不自己出面承租台中市○○街118 號這地方？）甲○○
      表示要出國，所以叫我去租美和街這地方。」、「（台中
      市○○街118 號這倉庫是何人選定？）是我事先去看，再
      由他決定的。」「（你為何叫陳燦輝充當承租人去租美和
      街這房子？）甲○○叫我找另一個人去租，不要用我得名
      義去租。」「（你替甲○○找陳燦輝當人頭，所得費用多
      少？）甲○○表示事成之後要給我20萬元錢尚未拿到，過
      程中有拿4 、5 萬給我當生活費用。」「（行動電話門號
      0000000000是否你所使用？）是。」「（你是否曾經向台
      中市居○街中興報關行聯絡過？聯絡何事？）有，甲○○
      表示有一批家具要從泰國進來臺灣，叫我用陳燦輝名義委
      託報關行去報關該批家具。」（見95年度偵字第2940號偵
      查卷第6 頁反面）「（甲○○有事先將該批家具提貨單交
      給你嗎？）該批家具之提貨單是由泰國直接寄到我之前的
      住處台中市○○路○ 段1 號12樓之4 ，收件人為陳燦輝。
      」「（該提貨單是以何種方式遞送？）以DHL 快地送達。
      」「（是否由你簽收？）由大樓管理員代收再轉交給我。
      」「（今年1 月25日調查局會同台中關稅查獲以陳燦輝名
      義報關家具貨物，內夾藏海洛因磚19塊、手槍1 把、子彈
      22發，你是否知情？）收到郵包之後才知道。」「（何時
      收到該批家具提貨單？）是1 月15日左右。」「（當時是
      否有拿該提貨單委託報關行完成報關手續？）有。」「（
      該提貨單由何人寄送？）我不知道。」「（1 月25日案發
      後，你有無逃亡躲避情形？）有，甲○○向我表示出事了
      ，要我自己小心一點。」（見95年度偵字第2940號偵查卷
      第7 頁）「（你與陳燦輝在從事承租美和街118號、委託
      報關行等過程中，是否知道甲○○進口家具是在進行毒品
      走私情形？）之前他都是說進口家具或仿冒品，這次我在
      報關後甲○○才向我提起家具內藏放有毒品。」「（甲○○有無向你說該批毒品之數量？）他說19塊毒品及1 支槍
      。」（見95年度偵字第2940號偵查卷第8頁）
（六）對於以上所引用之陳燦輝、同案被告丙○○於審判外之陳
      述，檢察官、被告甲○○及其辯護人均不爭執其證據能力
      ，以陳燦輝、同案被告丙○○所述參與提貨之過程完整清
      楚、而陳燦輝對所稱之「張先生」即丙○○亦能當場指認
      無誤，核其陳述並無證明力顯然過低之瑕疵，復為證明犯
      罪事實所必要，依刑事訴訟法第159 條之5 規定，得為證
      據使用。參核前引被告乙○○之認罪陳述，又陳燦輝係待
      本件掩飾夾帶毒品、制式轉輪手槍、子彈之傢具自臺中港
      入境臺灣地區報關後，至臺中市○區○○街118 號領貨時
      ，於95年1 月25日21時許為調查局調查員當場逮捕，隨後
      調查員會同海關人員於放置於臺中港中國貨櫃場內之木質
      儲藏櫃（報關行：中興報關行；報單號碼DA/95/F216 /
      0259）內搜索起獲19塊海洛因磚）及美國COLT廠製DETECT
      IVE  SPECIAL型口徑0.38吋之制式轉輪手槍乙枝及具殺傷
      力口徑0.38吋之制式子彈22發，有聯邦起重行送貨單、進
      口報單、提貨清單（均影本）、臺中關稅局扣押貨物／運
      輸工具收據及搜索筆錄可稽（見95年度偵字第2940號偵查
      卷第23頁、28至29頁、35頁、第49頁；上開報關及提貨資
      料外觀上雖亦係審判外之書面陳述，惟屬被告甲○○遂行
      本件犯罪而於犯罪過程中所需文件，核其內容不涉及陳述
      人之知覺、記憶有無錯誤之問題，性質上非屬傳聞證據；
      又檢察官、被告甲○○及其辯護人對於臺中關稅局扣押貨
      物／運輸工具收據及搜索筆錄之證據能力並無爭執，其為
      海關人員執行公務之記載，無證據能力明顯偏低之瑕疵，
      又為證明犯罪事實所必要，以之作為證據堪認適當，依刑
      事訴訟法第159 條之5 規定，有證據能力，得為認定本案
      犯罪事實之證據）。
（七）而上述制式轉輪手槍與子彈經送請內政部警政署刑事警察
      局鑑定，該局鑑識人員以性能檢驗法、制式子彈試射法、
      比對顯微鏡法，試射其中3 發子彈後，確認該手槍為美國
      COLT廠製DETECTIVE  SPECIAL型口徑0.38吋之制式轉輪手
      槍、機械性能良好、可擊發同口徑子彈，而子彈則均為具
      殺傷力口徑0.38吋之制式子彈，有內政部警政署95年2 月
      16 日 刑鑑字第09500145810 號槍彈鑑定書可憑（見95年
      度偵字第2941號偵查卷第210 至213 頁，此鑑定書依據刑
      事訴訟法第206 條第1 項、及第159 條第1 項理由說明，
      具有證據能力，詳細理由參見前引甲、壹（五）之論述）
      。另扣案海洛因磚送請法務部調查局鑑定後，亦判明其均
      含第一級毒品海洛因成分，合計淨重6763. 92公克（空包
      裝總重291.65公克），純度78.82 ﹪，純質淨重5331.32
      公克，有法務部調查局95年3 月21日調科壹字000000000
      號鑑定通知書1 紙在案可考（95年度偵查字第2940號偵查
      卷第79頁）。
（八）綜上事證，被告甲○○事前知悉廖正雄欲走私運輸毒品海
      洛因、制式轉輪手槍、子彈，鍾萬億欲走私運輸毒品海洛
      因入境臺灣，竟先後參與其中，委託泰籍人士「勇仔」處
      理出口報關事宜，甚而囑由同案被告丙○○在臺灣地區尋
      覓提貨人頭，其與廖正雄、鍾萬億當有犯罪聯絡及行為分
      擔實行，被告甲○○及其辯護人辯稱被告甲○○僅係基於
      幫助犯意而為走私運輸毒品海洛因犯罪構成要件以外之行
      為，及事先不知廖正雄走私運輸制式轉輪手槍及子彈各節
      ，均與事實相違，不足採信，被告甲○○罪證明確，犯行
      堪予認定。
參、被告丁○○部分：
一、訊據被告丁○○對於本件走私運輸毒品海洛因而為警查獲之
    客觀事實雖不爭執，惟否認其有共同走私運輸第一級毒品海
    洛因之犯罪認識，被告丁○○及其辯護人辯稱：丁○○先前
    是因為找過「蚊子」買搖頭丸，所以猜測所走私運輸之毒品
    為第二級毒品搖頭丸，而且是以幫助的犯意而為，應該只是
    成立幫助犯云云。
二、經查：
（一）被告丁○○於警詢供稱：「『蚊子』在大約去〈94〉年11
      月份時，曾告訴我要走私一批貨物進來，問我是否缺錢，
      有無興趣要做，因為我曾向他購買搖頭丸，所以直覺是走
      私搖頭丸，我就答應他了，然後要我去收取人頭身分證申
      請一支行動電話及傳真電話，當時林志豪位於屏東市○○
      路287 號租處不想住了，正巧我現在住處整修，我就住進
      林志豪承租那間房子，並要求原為他使用的00-0000000號
      電話讓我使用，在同年12月份時以新台幣5 仟元向林志豪
      收取身分證影本，表示是朋友公司報稅用，拿到身分證影
      本及電話號碼之後就交給『蚊子』辦理進口家具事宜。」
      「（綽號『蚊子』男子是否向你提及走私毒品入境方式？
      『蚊子』有無向你說明走私何種毒品？）『蚊子』向我表
      示，如果船公司詢問我進口何物，就說是木製家具，他曾
      向我說走私『搖頭丸』毒品。」「（綽號『蚊子』男子事
      先有無承諾給予酬勞？）他說事成後要給我新台幣150 萬
      元。」「（在走私毒品入境前『蚊子』有無給你酬勞？）
      我曾向他預支新台幣30萬元用來還賭債及生活花用。」「
      （夾藏海洛因75塊進口報單所載之收貨人聯絡電話000000
      0000是否為你使用？電話卡如何取得？）是，以前跟朋友
      買的。」「（警方調閱0000000000號電話95年1 月1 日至
      同年2 月2 日通話紀錄，發現1 月26日下午17時許曾有麒
      宇國際運通公司與你聯繫，是否與走私毒品有關？）麒宇
      國際運通公司聯絡我，把貨物提單傳真給我，要我簽名蓋
      章，因為收貨人是林志豪，所以我就去印章店刻林志豪印
      章蓋在提貨單上，並傳真給麒宇國際運通公司。」「（林
      志豪是否知道你以他的名義辦理進口家具？）他不知道。
      」（見95年度偵字第6709號偵查卷第9 頁、95年偵字第
      10652 號偵查卷第11頁）
（二）被告丁○○於檢察官偵訊中供稱：「（95年2 月3 日基隆
      長春貨櫃場家具查獲海洛因磚是否知情？）知道。」「（
      跟該案有無關係？）提貨人林志豪，我用5 仟元跟他買身
      分證做提貨人頭。」「（該批貨何人叫你領？）高雄綽號
      蚊子。」「（蚊子何時跟你接洽？）他說要寄東西，他說
      不要問何物，因為之前我跟他買過搖頭丸、K 他命，我直
      覺認為是該2 樣東西，他說給我150 萬代價。」「（有無
      說東西何時進來？）他有說程序，只要準備電話、傳真機
      、身分證影本，他說貨進來，小姐會通知我。」（見95年
      度偵字第6709號偵查卷第49頁）「（2 月3 日之前何時跟
      你聯絡？）94年11月間，他問我要不要做，我95年1 月份
      用林志豪名義申請。」「（蚊子何時給你錢？）我之前12
      月份有跟他借錢30萬。」「（該批貨出事有無跟聯絡？）
      出事當晚有跟他聯絡，當時我從電視看到出事，我打電話
      問他他要我將電話丟掉，要我去大陸等他，我2 月4 日出
      境，2 月11日回國，我在大陸等他，但是沒有遇到他。」
      「（跟蚊子認識多久？）約1 年之前不常聯絡，他在賣藥
      。」「（有無問他東西為何要到基隆領？）他只交代從基
      隆進。」「（何人進貨？出貨？）我不知道，我只知道從
      泰國出貨。」「之後有無再遇到蚊子？）沒有，他要我先
      去大陸先給我電話，我到大陸後找不到他。」「（該批貨
      如何進來？）用夾藏家具方式進來。」（見95年度偵字第
      6709號偵查卷第50頁）
（三）被告丁○○於接受本院法官羈押訊問時供稱：「不是我接
      的，是我借林志豪名義進的，是一個綽號蚊子之人進的，
      他是跟我說要進K 他命及搖頭丸之類的東西，我也沒有向
      他問清楚，他有說要以進口家具名義辦理進貨，所有報關
      程序均是他教我的。我不知道蚊子之人真實姓名也不知道
      他的電話，均是他主動與我聯絡。我提供林志豪的身分證
      影本、電話及傳真機號碼給他。」
（四）而本件警方會同基隆關稅局海關人員於95年2 月3 日14時
      45分許，在基隆港長春貨櫃場進口二倉處，自倉單編號：
      AE-0 000000000號貨櫃夾藏傢俱內搜索起獲海洛因磚75塊
      ，該貨櫃係自泰國曼谷運輸出口自基隆港入境臺灣，有被
      告丁○○及其辯護人與檢察官均不爭執證據能力、依刑事
      訴訟法第159 條之5 規定可為證據使用之財政部基隆關稅
      局機動巡查隊95年字第基機字第100 號函附基隆關稅局扣
      押貨物、運輸工具收據及搜索筆錄1 紙（見95年度偵字第
      6709號偵查卷第33頁、34頁），及基隆長春貨櫃場報關文
      件（見95年度偵字第4575號偵查卷第41至42頁）可憑。又
      上開海洛因磚經送請法務部調查局鑑定後，均含毒品海洛
      因成分，合計淨重24123.32公克（空包裝總重4389.82 公
      克）；純度75.86 ﹪，純質淨重18299.95公克，有法務部
      調查局95年4 月6 日調科壹字第000000000 號鑑定通知書
      （95年度偵字第4575號偵查卷第52頁）可按，是被告丁○○所為已該當共同走私運輸毒品海洛因之犯罪客觀構成要
      件。
（五）被告丁○○於警詢、偵查及本院審判中雖一再辯稱其以為
      所走私運輸者為第二級毒品搖頭丸，不知貨櫃內夾藏物為
      海洛因云云，惟被告丁○○自承「蚊子」當時是以150 萬
      元之代價矚其尋找提貨人頭，且已實際收取30萬元報酬，
      而當本院質問：「150 萬元可以買到多少的搖頭丸？」時
      ，被告丁○○供稱：「一顆搖頭丸大概是800 元。」（見
      本院95年7 月24日審判筆錄），衡諸本件私運入境之海洛
      因磚多達75塊、重量更達24123.32公克，被告丁○○僅僅
      代尋領貨人頭，即可獲得150 萬之鉅額報酬，衡諸社會通
      念即俗謂「天下沒有白吃的午餐」，再參以被告丁○○自
      稱之搖頭丸售價每顆不過800 元，依常理判斷即可知其所
      走私運輸者當非較低價之第二級毒品搖頭丸。再者，傳統
      的搖頭丸，是指由MDMA、MDA 等致幻性苯丙胺類化合物所
      構成的毒品（其中MDMA，即3 ，4 －亞甲二氧基甲基安非
      他明；MDA ，即4 －亞甲二氧基安非他明），此類毒品均
      屬化學合成之興奮藥劑，於臺灣本地即可私製，並無特別
      自國外走私運輸進口之必要，而本件夾帶海洛因走私運輸
      入境之貨櫃起運地為泰國，被告丁○○受「蚊子」囑託找
      尋領貨人頭時，當知泰國與緬甸邊境即為國際通知之栽植
      罌粟作物、據以產製海洛因之地域，其對夾帶於傢具貨櫃
      走私運輸入境之物為第一級毒品海洛因，亦應有所認識，
      其仍為「蚊子」成年男子收購身分證件尋覓提貨人頭，該
      犯罪結果之發生，並不違背其本意，被告丁○○有與綽號
      「蚊子」男子共同走私運輸第一級毒品海洛因之犯罪未必
      故意，自無疑問，核被告丁○○及其辯護人所辯純屬避重
      就輕之詞，不足採信，被告丁○○犯罪事證明確，亦堪認
      定。
乙、論罪科刑之理由
一、按槍械、子彈及海洛因均屬管制進口物品，此為行政院公告
    之「懲治走私條例管制項目及其數額」甲類管制進出口物品
    第1 款、第4 款所明定。是私運制式手槍、子彈及海洛因進
    口，自符現行懲治走私條例第2 條第1 項之犯罪構成要件（
    懲治走私條例第2 條雖於95年5 月30日修正公布，自95年7
    月1 日施行，但該條修正係維持第1 項之處罰規定不變，將
    原條文第2 項「以犯前項之罪為常業者，處3 年以上10年以
    下有期徒刑，得併科新臺幣50 0萬元以下罰金。」規定刪除
    ，至第3 項原規定「第1 項之未遂犯罰之。」其為配合第3
    項之刪除而修正為「前項之未遂犯罰之。」原第4 項則遞移
    為第3 項，實質內容均未變動，故以被告乙○○之幫助共同
    私運管制物品進口、被告甲○○、丁○○所為共同私運管制
    物品進口犯行而言，其行為前後之刑罰法律並未變更）。
二、又被告乙○○、甲○○、丁○○等人行為後，新修正刑法於
    95年7 月1 日施行，新修正刑法第2 條規定，乃係關於新舊
    法比較適用之準據法，其本身無關行為可罰性要件之變更，
    故於95年7 月1 日刑法修正施行後，如有涉及比較新舊法之
    問題，即應逕依修正後刑法第2 條第1 項規定，為「從舊從
    輕」之法律適用，爰分述之：
（１）修正後刑法第11條規定「本法總則於其他法律有刑罰或保
      安處分之規定者，亦適用之。但其他法律有特別規定者，
      不在此限。」修正前同條規定「本法總則於其他法律有刑
      罰之規定者，亦適用之。但其他法令有特別規定者，不在
      此限。」而此規定係有關其他法律有刑罰或保安處分之規
      定時，亦應一同適用刑法總則之法律適用準據條文，故本
      件直接適用新修正之刑法第11條規定作為引用刑法總則相
      關規定之準據。
（２）修正後刑法第28條關於成立共同正犯之標準，將原來共同
      正犯之共同「實施」犯罪，改為共同「實行」犯罪。是以
      本件被告甲○○、丁○○所為如事實欄所示之共同犯罪行
      為，依修正前、後之刑法第28條，均應以共同正犯論，適
      用修正後刑法第28條並無較為有利之情形。
（３）修正前刑法第30條規定「幫助他人實行犯罪行為者，為從
      犯。雖他人不知幫助之情者，亦同。」「從犯之處罰，得
      按正犯之刑減輕之。」修正後刑法第30條則規定「幫助他
      人實行犯罪行為者，為幫助犯。雖他人不知幫助之情者，
      亦同。」「幫助犯之處罰，得按正犯之刑減輕之。」比較
      二者規定，僅將「從犯」改為「幫助犯」，對被告乙○○
      所為犯行，適用修正後刑法第30條規定，並未較為有利。
（４）修正後刑法第56條有關連續犯之規定業已刪除。故連續數
      行為而犯同一罪名，依修正前刑法第56條規定，應以一罪
      論，但得加重其刑；而依修正後規定，則已無連續犯可資
      適用，即應將各次犯行以數罪併合處罰。是以適用修正前
      關於連續犯之規定，對於被告甲○○自係較為有利。
（５）修正後之刑法刪除第55條關於牽連犯之規定，保留想像競
      合犯之規定，並於同條增列但書「但不得科以較輕罪名所
      定最輕本刑以下之刑。」此但書之規定為法理之明文化，
      對於被告甲○○、乙○○、丁○○而言，適用修正前後之
      刑法第55條規定，其實質法律效果均無不同。
（６）又修正前刑法第42條第2 項前段規定：「易服勞役以1 元
      以上3 元以下折算1 日。但勞役期間不得逾6 個月。」第
      3 項規定「罰金總額折算逾6 個月之日數者，以罰金總額
      與6 個月之日數比例折算。」再依修正前罰金罰鍰提高標
      準條例第2 條前段規定（已於95年5 月17日修正時刪除，
      於95年7 月1 日施行），就其原定數額提高為100 倍折算
      1 日，則就被告甲○○而言，修正前刑法之易服勞役折算
      標準，係以銀元100 元（即新臺幣300 元）以上300 元（
      即新臺幣900 元）以下折算1 日，且勞役期限不得逾6 個
      月。惟修正後刑法第42條第3 項規定：「易服勞役以新臺
      幣1 仟元、2 仟元或3仟 元折算1 日。但勞役期限不得逾
      1 年。」第4 項規定「罰金總額折算逾1 年之日數者，以
      罰金總額與1 年之日數比例折算。依前項所定之期限，亦
      同。」以本院對被告甲○○所諭知之併科罰金金額而論，
      比較修正前後之易服勞役折算標準及勞役期間上限，以修
      正前之規定較有利於被告甲○○。
（７）修正前刑法第64條規定「死刑不得加重。死刑減輕者，為
      無期徒刑，或15年以下12年以上有期徒刑。」修正前刑法
      第65條規定「無期徒刑不得加重。無期徒刑減輕者，為7
      年以上有期徒刑。」修正後刑法第64條規定「死刑不得加
      重。死刑減輕者，為無期徒刑。」第65條規定「無期徒刑
      不得加重。無期徒刑減輕者，為20年以下15年以上有期徒
      刑。」，比較修正前後上開刑法規定、對被告乙○○、甲○○、丁○○之科刑處遇，均為修正前刑法較為有利。
（８）修正前刑法第59條規定「犯罪之情狀可憫恕，得酌量減輕
      其刑。」修正後同條規定「犯罪之情狀顯可憫恕，認科以
      最低度刑仍嫌過重者，得酌量減輕其刑。」比較修正前後
      規定及其實質內容，修正後刑法第59條對被告丁○○並未
      較為有利。
（９）修正前刑法第36條規定「褫奪公權者，褫奪下列資格：一
      、為公務員之資格。二、為公職候選人之資格。三、行使
      選舉、罷免、創制、複決之資格。」修正後第36條規定「
      奪公權者，褫奪下列資格：一、為公務員之資格。二、為
      公職候選人之資格。」修正前後刑法第第37條第1 項同規
      定「宣告死刑或無期徒刑者，宣告褫奪公權終身。」比較
      修正前後刑法規定，係以修正後刑法有利於被告甲○○，
      然褫奪公權為從刑，法律適用應整體比較，且不得割裂適
      用，本件經綜合比較結果，尤以連續犯之處斷，整體適用
      修正前刑法仍較有利於被告甲○○，故就有關褫奪公權之
      從刑部分仍依修正前刑法為之。
三、據此，依修正前後刑法綜合比較，且依法律整體適用及刑法
    第2 條第1 項所示從「舊從輕原則」，依刑法第2 條第1 項
    前段、修正前刑法第11條規定，核被告乙○○所為係基於幫
    助犯意，幫助鍾萬億、萬宇翔共同實行事實欄三所示走私運
    輸第一級毒品海洛因犯罪，係犯修正前刑法第30條第1 項、
    毒品危害防制條例第4 條第1 項之運輸第一級毒品罪、懲治
    走私條例第2 條第1 項之幫助私運管制物品進口罪。被告甲○○所為，係犯毒品危害防制條例第4 條第1 項之運輸第一
    級毒品罪、槍砲彈藥刀械管制條例第8 條第1 項、第12條第
    1 項運輸手槍、子彈罪、懲治走私條例第2 條第1 項之私運
    管制物品進口罪。被告丁○○所為，係犯毒品危害防制條例
    第4 條第1 項之運輸第一級毒品罪、懲治走私條例第2 條第
    1 項之私運管制物品進口罪。被告甲○○、丁○○之私運毒
    品海洛因行為，係利用不知情之運送業者為之，屬間接正犯
    。被告甲○○如事實欄二所示犯行，就走私運輸毒品海洛因
    及制式轉輪手槍、子彈與廖正雄、泰籍成年男子「勇仔」及
    同案被告丙○○，有犯意絡及行為分擔；如事實欄三所示犯
    行，就走私運輸毒品海洛因，與廖正雄、鍾萬億、綽號「勇
    仔」泰籍成年男子、王俊鵬有犯意聯絡、行為分擔實施，依
    修正前刑法第28條規定，為共同正犯。被告丁○○與綽子「
    蚊子」男子就事實欄四所示走私運輸第一級毒品犯罪之實行
    ，亦有犯意聯絡及行為分擔，依修正前刑法第28條規定，同
    為共同正犯。被告乙○○以一幫助行為幫助犯毒品危害防制
    條例第4 條第1 項之運輸第一級毒品罪、懲治走私條例第2
    條第1 項之幫助私運管制物品進口罪；被告甲○○以一共同
    行為（事實欄二所示）犯毒品危害防制條例第4 條第1 項之
    運輸第一級毒品罪、槍砲彈藥刀械管制條例第8 條第1 項、
    第12條第1 項運輸手槍、子彈罪、懲治走私條例第2 條第1
    項之私運管制物品進口罪，再連續以一共同行為（事實欄三
    所示）犯毒品危害防制條例第4 條第1 項之運輸第一級毒品
    罪、懲治走私條例第2 條第1 項之私運管制物品進口罪；被
    告丁○○以一共同行為（如事實欄四所示）犯毒品危害防制
    條例第4 條第1 項之運輸第一級毒品罪、懲治走私條例第2
    條第1 項之私運管制物品進口罪，分係一行為觸犯數罪名之
    想像競合犯，被告乙○○應依修正前刑法第55條規定，以犯
    一幫助共同運輸第一級毒品罪論處；被告甲○○、丁○○以
    犯一共同運輸第一級毒品罪論處。至被告甲○○依想像競合
    犯例處斷後，先後兩度共同運輸第一級毒品罪行，因犯罪時
    間近接、罪名相同，應係基於概括犯意為之，應依修正前刑
    法第56條規定，以犯一罪論，又該罪之法定本刑為死刑及無
    期徒刑；處無期徒刑者，得併科新臺幣1 千萬元以下罰金，
    本院考量有關死刑及無期徒刑之法定本刑依修正前刑法第64
    條、第65條規定不得再予加重，於本案再依修正前刑法56條
    但書規定加重併科罰金刑之刑度，並無特別實益，故亦不再
    加重其罰金刑。本件檢察官雖漏未起訴被告乙○○所為犯有
    幫助犯懲治走私條例第2 條第1 項之私運管制物品進口罪、
    被告甲○○、丁○○所為亦分別共犯同條例同條項之罪，惟
    此部分既與其等原被訴之幫助共同運輸第一級毒品罪及共同
    運輸第一級毒品罪間有想像競合犯之裁判上一罪關係，仍為
    起訴效力所及，本院自得加以審究。
四、鑑於被告乙○○係幫助犯，依修正前刑法第30條第2 項、第
    64條、第65條規定減輕其法定刑，而被告丁○○部分，雖檢
    察官求處無期徒刑，然其所為僅係尋覓人頭提領私運之海洛
    因，科以死刑或無期徒刑之極刑，顯屬法重情輕，堪認犯罪
    情節尚值憫恕，依修正前刑法第59條、第64條、第65條規定
    減輕其法定刑。至於被告甲○○部分，以其所參與犯罪情節
    、私運毒品海洛因數量之鉅，顯無任何堪予憫恕之情事，辯
    護人為其請求依刑法第59條規定減輕其刑，殊屬無據、無從
    採納。
五、爰分別審酌被告乙○○、甲○○、丁○○之犯罪動機、目的
    、手法、參與情節、私運槍彈（甲○○部分）、鉅量海洛因
    對社會秩序、國民健康損害程度及考量其等犯罪後尚能交代
    各犯罪關係人及犯罪過程之態度等一切情狀，分別量處如主
    文所示之主刑，被告甲○○並同時依修正前刑法第37條第1
    項規定褫奪公權終身、修正前刑法第42條第3 項規定諭知併
    科罰金如易服勞役以與6 個月之日數比例折算，以示儆懲。
    （依修正前刑法第33條第5 款規定，罰金刑為1 銀元以上，
    而有關銀元與新台幣之折算標準，依現行法規所定貨幣單位
    折算新臺幣條例第2 條規定，1 銀元係折算為3 元新臺幣。
    而修正後刑法第33條第5 款將罰金刑提高為新臺幣1 千元以
    上，並以百元計算之。是以本件前引刑罰法律所定罰金刑度
    ，雖其本文未有變動，但其最低數額於刑法第33條第5 款規
    定修正後，實際上已比修正前提高，以被告甲○○所為犯行
    之處斷條文而言，於實際宣告被告甲○○之併科罰金刑時，
    適用修正後之刑法第33條第5 款規定較為不利，故本院就此
    部分，仍前述「從舊從輕」之適用原則，仍適用修正前之刑
    法第33條第5 款規定加以裁量）至被告乙○○部分，檢察官
    雖求處8 年有期徒刑，然本院基於其能說明犯罪經過，且為
    認罪陳述，已見悔意，認以判處主刑有期徒刑7 年6 月已足
    。
六、扣案如附表一所示制式轉輪手槍與試射所餘制式子彈，為違
    禁物，基於論罪科刑法律不得割裂適用法則，依修正前刑法
    第38條第1 項第1 款諭知沒收，試射子彈共計3 發，因其火
    藥用盡、彈頭、彈殼分離，失去殺傷力，尚難以之再犯罪，
    故不諭知沒收；附表二編號一、二，附表三所示之驗餘毒品
    海洛因磚為第一級毒品，均依毒品危害防制條例第18條第1
    項前段規定沒收銷燬之，化驗用盡之海洛因已因不存，無須
    諭知沒收銷燬。如附表四編號一、二所示財物分為共犯廖正
    雄及被告丁○○犯本件運輸第一級毒品罪所得財物，就廖正
    雄所先拿得130 萬元報酬雖尚未分予被告甲○○，然依共犯
    同責原則及毒品危害防制條例第19條第1 項規定，仍應分於
    被告甲○○、丁○○罪刑宣告項下諭知沒收，如全部或一部
    不能沒收時，則以其財產抵償之。
七、同案被告丙○○涉案部分俟其到案後另行審結。
丙、不另為無罪諭知部分：
一、公訴意旨另稱：94年12月間，被告甲○○、廖正雄、鍾萬億
    在泰國清邁，由甲○○出面以每1 塊海洛因磚泰銖1 萬元代
    價委託綽號「勇仔」泰籍男子代其在泰國以傢俱木製品名義
    報關，嗣由王俊鵬將夾藏20塊海洛因磚之毒品於傢俱內，於
    95年1 月19日運輸，自基隆港入境，由在台北縣土城市不詳
    姓名之人所領取（此次未查獲）。認被告甲○○上述行為涉
    犯毒品危害防制條例第4條第1項運輸第一級毒品罪。
二、惟按刑事訴訟法第第154 條第2 項明定「犯罪事實應依證據
    認定之，無證據不得認定犯罪事實。」同法第156 條第2 項
    亦規定「被告或共犯之自白，不得作為有罪判決之唯一證據
    ，仍應調查其他必要之證據，以察其是否與事實相符。」檢
    察官認被告甲○○上述行為犯毒品危害防制條例第4 條第1
    項運輸第一級毒品罪，係以被告甲○○於警詢及偵訊自白為
    憑，惟共犯廖正雄、鍾萬億並未到案，被告甲○○雖供承其
    獲有20萬泰銖入帳於泰國曼谷盤古銀行帳戶作為報酬，然檢
    察官未提出相關銀行入帳資料、亦未查扣其犯罪所得，而本
    件被告乙○○所實施之幫助運輸毒品海洛因犯行，與此部分
    犯罪之實施並無相關，檢察官復於起訴書中載明該次私運之
    毒品海洛因並未查獲，則其等是否真有私運海洛因之行為，
    除被告甲○○自白外，別無其他佐證得以探究被告甲○○自
    白之真實性，亦即無法查明被告甲○○自白是否與事實相符
    ，揆諸首開刑事訴訟法規定，此部分犯罪欠缺證據證明之，
    因依公訴意旨，被告甲○○該部分被訴犯罪事實與其本件成
    立之連續運輸第一級毒品罪間有連續犯之裁判上一罪關係，
    故不另為無罪之諭知，末此敘明。
據上論斷，應依刑事訴訟法第299 條第1 項前段，毒品危害防制
條例第4 條第1 項、第18條第1 項前段、第19條第1 項，懲治走
私條例第2 條第1 項，槍砲彈藥刀械管制條例第8 條第1 項、第
12條第1 項，刑法第2 條第1 項前段、第11條、修正前刑法第28
條、第30條、第55條、第56條、第59條、第37條第1 項、第38
條第1 項第1 款、第42條第3 項，判決如主文。
本案經檢察官郭學廉到庭執行職務。
中    華    民    國    95    年    8     月    7     日
                  刑事第四庭    審判長法  官陳恆寬
                                      法  官許必奇
                                      法  官陳明偉
以上正本證明與原本無異
如不服本判決應於送達後10日內向本院提出上訴狀
被告甲○○部分依職權逕送該管上級審法院審判
                                書記官  許志豪
中    華    民    國    95    年    8     月    8     日
附錄本案論罪科刑法條全文：
毒品危害防制條例第4條
製造、運輸、販賣第一級毒品者，處死刑或無期徒刑；處無期徒
刑者，得併科新臺幣 1 千萬元以下罰金。
製造、運輸、販賣第二級毒品者，處無期徒刑或 7 年以上有期
徒刑，得併科新臺幣 7 百萬元以下罰金。
製造、運輸、販賣第三級毒品者，處 5 年以上有期徒刑，得併
科新臺幣5百萬元以下罰金。
製造、運輸、販賣第四級毒品者，處3 年以上10年以下有期徒刑
，得併科新臺幣3 百萬元以下罰金。
製造、運輸、販賣專供製造或施用毒品之器具者，處 1 年以上
7 年以下有期徒刑，得併科新臺幣 1 百萬元以下罰金。
前五項之未遂犯罰之。
槍砲彈藥刀械管制條例第8條
未經許可，製造、販賣或運輸鋼筆槍、瓦斯槍、麻醉槍、獵槍、
空氣槍或第4條第1項第1款所定其他可發射金屬或子彈具有殺傷
力之各式槍砲者，處無期徒刑或5年以上有期徒刑，併科新臺幣1
千萬元以下罰金。
未經許可，轉讓、出租或出借前項所列槍枝者，處5 年以上有期
徒刑，併科新臺幣1 千萬元以下罰金。
意圖供自己或他人犯罪之用，而犯前二項之罪者，處無期徒刑或
7 年以上有期徒刑，併科新臺幣 1 千萬元以下罰金。
未經許可，持有、寄藏或意圖販賣而陳列第 1 項所列槍枝者，
處3年以上10年以下有期徒刑，併科新臺幣700萬元以下罰金。
第 1 項至第 3 項之未遂犯罰之。
槍砲彈藥刀械管制條例第12條
未經許可，製造、販賣或運輸子彈者，處 1 年以上 7 年以下有
期徒刑，併科新台幣 500 萬元以下罰金。
未經許可，轉讓、出租或出借子彈者，處 6 月以上 5 年以下有
期徒刑，併科新台幣 300 萬元以下罰金。
意圖供自己或他人犯罪之用，而犯前二項之罪者，處 3 年以上
10 年以下有期徒刑，併科新台幣 700 萬元以下罰金。
未經許可，持有、寄藏或意圖販賣而陳列子彈者，處 5 年以下
有期徒刑，併科新台幣 300 萬元以下罰金。
第 1 項至第 3 項之未遂犯罰之。
懲治走私條例第2 條
私運管制物品進口、出口逾公告數額者，處7 年以下有期徒刑，
得併科新臺幣300萬元以下罰金。
前項之未遂犯罰之。
第一項所稱管制物品及其數額，由行政院公告之。
附表一
編號     物件名稱
一       美國COLT廠製DETECTIVE SPECIAL 型口徑0.38 吋
         制式轉輪手槍乙枝
二       口徑0.38吋之制式子彈19發
附表二
編號     物件名稱
一       19塊海洛因磚（驗後淨重6763.92 公克）
二       55又3 分之2塊海洛因磚（驗後淨重19723.42公克）
附表三
物件名稱 75塊海洛因磚（驗後淨重24123.33公克）
附表四
編號     所得財物（新臺幣）    所得人
一       130萬元               共犯廖正雄
二       30萬元                丁○○


司法院資訊處製作；財團法人民間司法改革基金會備份。
